【裁判字號】    97,聲,2885
【裁判日期】    971128
【裁判案由】    發還擔保金
【裁判全文】
臺灣板橋地方法院民事裁定              97年度聲字第2885號
聲  請  人
即  債權人  國泰世華商業銀行股份有限公司
            （原名中聯信託投資股份有限公司）
法定代理人  甲○○
代  理  人  丙○○
相  對  人
即  債務人  湯大師股份有限公司
法定代理人  己○○
            戊○○
            丁○○
相  對  人
即  債務人  己○○
            乙○○
上列聲請人聲請發還擔保金事件，本院裁定如下：
    主  文
聲請人於本院九十五年度存字第五九九六號擔保提存事件一案所
提存之擔保物臺北市政府建設公債九十年度第二期債票，面額新
臺幣壹拾萬元券參張（號碼：ＭＪ○○一九七四～ＭＪ○○一九
七六，均附息票第六期至第十期），准予發還。
聲請程序費用由相對人乙○○負擔。
    理  由
一、本件聲請意旨略以：聲請人與相對人間因請求清償票款事件
    ，前依本院95年度裁全字第11372 號民事裁定，提供如主文
    第1 項所示之擔保物後，聲請就相對人之財產予以假扣押在
    案。茲因聲請人已撤銷上開假扣押裁定，經本院以97年度全
    聲字第105 號民事裁定准許在案，至聲請人據該假扣押裁定
    聲請本院95年度執全字第6587號假扣押強制執行，就相對人
    乙○○部分，業因第三人對執行命令聲明異議，聲請人未依
    限起訴而告撤回，並經聲請人於民國（下同）97年4 月21日
    、同年7月2日撤回前開假扣押強制執行之全部，而相對人湯
    大師股份有限公司、己○○部分則經本院執行處發給未執行
    證明書，又聲請人另依民事訴訟法第104 條第1項第3款規定
    向本院聲請催告相對人行使權利，經本院以97年度聲字第21
    21號發函通知相對人在案，迄今其所定21日之期間應已屆滿
    ，而相對人仍未行使權利，爰依法聲請返還前開擔保物等語
    ；並提出本院95年度裁全字第11372 號民事裁定、95年度存
    字第5996號提存書、97年度全聲字第105 號民事裁定暨確定
    證明書、97年5月2日板院輔95執全土字第6587號證明書、97
    年8月18日板院輔民溫97年度聲字第2121號函等影本各1份、
    相對人湯大師股份有限公司變更登記表影本1 件、民事聲請
    狀影本2件為證。
二、按訴訟終結後，供擔保人證明已定20日以上之期間，催告受
    擔保利益人行使權利而未行使者，或法院依供擔保利益人之
    聲請，通知受擔保利益人於一定期間內行使權利並向法院為
    行使權利之證明而未證明者，法院應依供擔保人之聲請，以
    裁定命返還其提存物或保證書，民事訴訟法第104條第1項第
    3款定有明文，依同法第106條之規定，於其他依法令供訴訟
    上之擔保者，亦準用之。其中所謂訴訟終結，在因假扣押或
    假處分所供擔保之場合，因該擔保係為保障受擔保利益人因
    該假扣押或假處分所受損害而設，倘執行法院已依假扣押或
    假處分裁定為假扣押或假處分之執行，則在供擔保人撤回假
    扣押或假處分之執行前，受擔保利益人所受損害仍可能繼續
    發生，損害額既尚未確定，自難強令其行使權利，必待供擔
    保人已撤回假扣押或假處分之執行，始得謂為訴訟終結，最
    高法院87年台抗字第234號裁定意旨可資參照。
三、本件假扣押債權人原為中聯信託投資股份有限公司（下稱中
    聯信託投資公司），嗣與國泰世華商業銀行股份有限公司（
    下稱國泰世華銀行）合併，合併後由國泰世華銀行概括承受
    中聯信託投資公司資產負債及全部營業並繼續營業，有聲請
    人所提行政院金融監督管理委員會96年11月8 日金管銀(六)字
    第09600482330號函影本1件附卷可稽，合先敘明。經查聲請
    人聲請本院於民國95年10月19日以95年度裁全字第11372 號
    裁定准予假扣押，聲請人並據以聲請本院以95年度執全字第
    6587號假扣押執行程序對相對人乙○○之財產予以假扣押在
    案，嗣聲請人於97年4 月22日具狀向本院執行處撤回假扣押
    執行程序等情，業據本院依職權調取上開卷宗核閱屬實，即
    已符合民事訴訟法第104 條第1項第3款所定之「訴訟終結」
    情形。聲請人聲請本院催告相對人行使權利，亦經本院於97
    年8 月18日以板院輔民溫97年度聲字第2121號函催告相對人
    行使權利，復經本院調取該卷宗查核無誤，惟於送達後相對
    人迄未行使權利，並有臺灣臺北地方法院97年11月10日北院
    隆文人字第0970006037號函、臺灣高雄地方法院97年11月20
    日雄院高文字第0970003168號函各1 紙、本院民事紀錄科查
    詢表4 份附卷可證，揆諸前揭法條之規定，聲請人之聲請即
    有理由，應予准許。
四、末按假扣押、假處分、假執行經裁判後未聲請執行，或於執
    行程序實施前撤回執行之聲請，擔保提存之提存人得聲請該
    管法院提存所返還提存物，提存法第18條第1項第3款明定。
    查聲請人並未對其餘相對人湯大師股份有限公司、己○○之
    財產聲請實施假扣押執行程序，有聲請人所提前開本院民事
    執行處核發之證明書在卷可參，是聲請人就相對人湯大師股
    份有限公司、己○○部分聲請返還擔保物，依上開規定，自
    無庸聲請本院裁定，即可逕向提存所聲請返還擔保提存物，
    併此敘明。
五、依民事訴訟法第95條、第78條，裁定如主文。
中    華    民    國    97    年    11    月    28    日
                  民事第二庭    法  官  陳財旺
以上正本證明與原本無異。
如對本裁定抗告，須於裁定送達後10日內向本院提出抗告狀，並
應繳納抗告裁判費新臺幣1,000元。
中    華    民    國    97    年    11    月    28    日
                                書記官  孫國慧


司法院資訊處製作；財團法人民間司法改革基金會備份。
